---
output:
  html_document:
    
    toc: TRUE
    toc_float: TRUE
    theme: flatly
title: "Informe Estadístico"
subtitle: |
  Habilidades comunicativas para Estadísticos
  
author: Cristián Dibán Quiroga
date: "`r format(Sys.time(), '%A %d de %B, %Y')`"
geometry: margin=1in
fontfamily: mathpazo
fontsize: 11pt
lang: es
spacing: double
endnote: yes
linkcolor: cyan
urlcolor: blue
editor_options: 
  chunk_output_type: console
---

```{r setup, include=FALSE}
knitr::opts_chunk$set(echo = TRUE)
knitr::opts_chunk$set(message = FALSE)
knitr::opts_chunk$set(warning = FALSE)

library(datos)
library(ggplot2)
library(gghighlight)
library(readxl)
```


```{r, include=FALSE}

futbol <- read.csv("C:/Users/cdiba/Desktop/GitHub/Womens International Football Results.csv",
                   header = TRUE,
                   sep =",")


colnames = c("HDI_Rank_(2018)",'Country','1990','1991','1992','1993','1994','1995','1996','1997','1998','1999','2000','2001','2002','2003','2004','2005','2006','2007','2008','2009','2010','2011','2012','2013','2014','2015','2016','2017','2018')

genero <- read.csv("C:/Users/cdiba/Desktop/GitHub/Gender.csv",
                   sep =",",
                   quote = "",
                   na.strings = c(".."),
                   colClasses = c("numeric", "character",rep("numeric",28)),
                   col.names = colnames)

regions <- read.csv("C:/Users/cdiba/Desktop/GitHub/Regions.csv",
                   sep =",",
                   quote = "",
                   na.strings = c(".."),
                   colClasses = c("character",rep("numeric",28)))

HD <- read.csv("C:/Users/cdiba/Desktop/GitHub/HumanDevelopment.csv",
                   sep =",",
                   quote = "",
                   na.strings = c(".."),
               colClasses = c("character",rep("numeric",28)))

```




```{r}
#Prueba de GG plot
#chile <- futbol[futbol$home_score == "Chile",futbol$away_team == "Chile"]

#ggplot(ga, aes(gdpPercap, lifeExp)) +
#  geom_point(alpha = 0.5) +
#  scale_x_log10(labels = scales::dollar) +
#  labs(title = "Crecimiento económico y expectativa de vida en el mundo (1952 - 2007)",
#       subtitle = "Cada punto representa un país-año",
#       x = "PIB per cápita en dólares",
#       y = "Expectativa de vida",
#       caption = "Fuente de los datos: proyecto Gapminder")

```


## Introducción

Este informe se trata de
¿Cuál es el tema general que abordarás en el trabajo?

- La evolución del fútbol femenino y sus diferencias en zonas con mayor y menor índices de igualdad de género

¿En qué contexto se enmarca el análisis? (tiempo, lugar)

- desde 1990 a la actualidad, en un marco mundial, con énfasis en Chile.

¿cual es la información mínima necesaria para entender de qué estoy hablando?

-A lo largo del desarrollo del fútbol femenino, existen diferentes evoluciones de su profesionalización que han sido marcadas por la igualdad/desigualdad de gnénero en el país 

¿cuál es el problema o la necesidad identificada dentro de ese tema?

En Chile no se ha desarrollado el FF conforme a su índice de igualdad de género.
El d° del FF está directamente vinculado con la igualdad de género y oportunidades.


-¿qué concecuencias o implicancias tiene ese problema/necesidad?

Se traduce en menos oportunidades para las personas que desean practicar fútbol femenino, en desorbitantes diferencias de nivel de competencia con países con mayor igualdad de género.

¿por qué sería bueno entender mejor este tema?

-

¿cuáles son las preguntas que esperas responder con tu análisis?

-¿porqué existen tantas diferencias de calidad en el fútbol femenino? ¿cómo se vinculan la igualdad de género en el país y el desarrollo del FF?

¿cuáles son los objetivos de tu análisis?

- Evidenciar mediante análisis estadístico las distancias de un desarrollo de fútbol femenino con igualdad y perspectiva de género vs uno que no tiene esos ideales o valores.


¿qué partes tendrá tu trabajo?

Contexto-introducción al problema-antecedentes
Desarrollo-explicación de la evidencia
manipulación de datos y creación de modelo lineal
conclusion

¿qué encontrará quien lea tu trabajo en cada una de esas secciones?

Contexto-introducción al problema-antecedentes: relato lineal sobre los orígenes del FF en el mundo y en Chile, hasta llegar a la actualidad.
Desarrollo-explicación de la evidencia: motivación y 
manipulación de datos y creación de modelo lineal: explicación descriptiva, de gráficos y de información suelta
conslución: 


¿es necesario incluir una seccion con antecedentes sobre el tema? Para responder esta pregunta, piensa en lo siguiente: ¿hay información que hará más fácil entender los resultados obtenidos? ¿información sobre qué?

Si.
Sobre antecedentes del FF. (y cómo se bifurcan los caminos de los países)


# Cambio de prueba
