---
output:
  html_document:
    
    toc: TRUE
    toc_float: TRUE
    theme: flatly
title: "Informe Estadístico"
subtitle: |
  Habilidades comunicativas para Estadísticos
  
author: Cristián Dibán Quiroga
date: "`r format(Sys.time(), '%A %d de %B, %Y')`"
geometry: margin=1in
fontfamily: mathpazo
fontsize: 11pt
lang: es
spacing: double
endnote: yes
linkcolor: blue
urlcolor: blue
editor_options: 
  chunk_output_type: console
---

```{r setup, include=FALSE}
knitr::opts_chunk$set(echo = TRUE)
knitr::opts_chunk$set(message = FALSE)
knitr::opts_chunk$set(warning = FALSE)

library(datos)
library(ggplot2)
library(gghighlight)
library(readxl)
library(tidyr)
library(dplyr)
library(extraDistr)
library(fcuk)
library(readr)
library(invgamma)
library(MASS)
library(MVN)
library(matrixcalc)
library(invgamma)
library(readr)
library(tables)
library(stats4)
library(bbmle)
library(datos)
library(tidyverse)
library(knitr)
library(kableExtra)
library(xtable)
library(reliaR)

```


```{r, include=FALSE}

futbol <- read.csv(here::here("datos-procesados/Data-futbol-procesados.csv"),
                   header = TRUE,
                   sep =",")


colnames = c("HDI_Rank_(2018)",'Country','1990','1991','1992','1993','1994','1995','1996','1997','1998','1999','2000','2001','2002','2003','2004','2005','2006','2007','2008','2009','2010','2011','2012','2013','2014','2015','2016','2017','2018')

genero <- read.csv(here::here("datos-sin-procesar/Gender.csv"),
                   sep =",",
                   quote = "",
                   na.strings = c(".."),
                   colClasses = c("numeric", "character",rep("numeric",28)),
                   col.names = colnames)

regions <- read.csv(here::here("datos-sin-procesar/Regions.csv"),
                   sep =",",
                   quote = "",
                   na.strings = c(".."),
                   colClasses = c("character",rep("numeric",28)))

HD <- read.csv(here::here("datos-sin-procesar/HumanDevelopment.csv"),
                   sep =",",
                   quote = "",
                   na.strings = c(".."),
               colClasses = c("character",rep("numeric",28)))

```

```{python}
# This Python 3 environment comes with many helpful analytics libraries installed
# It is defined by the kaggle/python Docker image: https://github.com/kaggle/docker-python
# For example, here's several helpful packages to load

import numpy as np # linear algebra
import pandas as pd # data processing, CSV file I/O (e.g. pd.read_csv)
import matplotlib.pyplot as plt 
import seaborn as sns
%matplotlib inline
import plotly.express as px
import plotly.graph_objects as go
import plotly.offline as py
import plotly.express as px

# Input data files are available in the read-only "../input/" directory
# For example, running this (by clicking run or pressing Shift+Enter) will list all files under the input directory

import os
for dirname, _, filenames in os.walk('/kaggle/input'):
    for filename in filenames:
        print(os.path.join(dirname, filename))

# You can write up to 5GB to the current directory (/kaggle/working/) that gets preserved as output when you create a version using "Save & Run All" 
# You can also write temporary files to /kaggle/temp/, but they won't be saved outside of the current session
```


```{r}
#Eliminamos las filas que contengan datos NA y reasignamos las variables
futbol <- na.omit(futbol)
futbol$home_score <- as.integer(futbol$home_score)
futbol$away_score <- as.integer(futbol$away_score)
futbol$date <- as.Date(futbol$date)

paises <- as.character(unique(futbol$home_team))

#todos los partidos de Chile
chile <-as.data.frame(futbol[futbol$home_team == "Chile" | futbol$away_team == "Chile" ,])

rendimiento = c()

for (p in 2:187)
  {
  for (f in 2:nrow(futbol) )
    puntos = 0
    {
    if (paises[p] == futbol[f-1,2])
      {
      if (futbol[f,4] > futbol[f,5])
      {puntos = puntos + 3}
      }
    if (paises[p] == futbol[f-1,3])
      {
      if (futbol[f,4] < futbol[f,5])
      {puntos = puntos + 3}
    }
    if (futbol[f,4] == futbol[f,5])
  {puntos = puntos + 1}
    }
  rend = puntos / ((nrow((futbol[futbol$home_team == paises[p] | futbol$away_team == paises[p] ,]))-1)*3)
  rendimiento = c(rendimiento, rend)
}



rendimiento = c()

rendimiento_pais = function(pais){
  puntos = 0
  for (indice in 2:nrow(paises))
    {
    if (futbol[indice,2] == pais & (futbol[indice,4] > futbol[indice,5]) | 
        futbol[indice,3] == pais & (futbol[indice,4] < futbol[indice,5]) )
    {puntos = puntos + 3}
    
    if (futbol[indice,4] == futbol[indice,5])
    {puntos = puntos + 1}
    
  rend = puntos / ((nrow(chile)-1)*3)
  rendimiento = c(rendimiento, rend)
  }
}

rendimiento_pais(Chile)

for (i in paises){
  rendimiento_pais(i)
}

```



```{r, include=FALSE}
#Prueba de GG plot

ggplot(futbol, aes(x = date[4141:], y = country)) +
  labs(title = "Título",
       subtitle = "Subtítulo",
       x = "x label",
       y = "y label",
       caption = "caption")

```


# Introducción

A lo largo del desarrollo del fútbol femenino, las ramas de su evolución en distintos países han sido muy diferentes y marcadas por la profesionalización del deporte y la desigualdad de género en el país.
En Chile, pese a esfuerzos de ciertas instituciones, no se ha desarrollado acorde al índice de igualdad de género[^1] esperable en la región, lo que demuestra una directa relación entre la igualdad de género, oportunidades y el desarrollo de este deporte. Esta situación  la poca motivación de iniciarse y comprometerse con proyectos en las ramas de fútbol femenino de clubes tanto profesionales _(con ramas femeninas amateur)_ como clubes íntegramente aficionados, lo que, a la larga, aumenta aún más las diferencias con países en los cuales ésta rama es de igual importancia que la masculina.

[^1]: [UNITED NATIONS DEVELOPMENT PROGRAMME Human Development Reports](http://hdr.undp.org/en/data)

Diferentes organizaciones motivan y difunden el desarrollo y práctica del fútbol femenino en Chile, tales como la [Asociación Nacional de Jugadoras de Fútbol Femenino](https://anjuff.cl/), la [Fundación Fútbol Más](https://futbolmas.org/), y también agrupaciones como [Nuestra Cruzada](https://nuestracruzada.cl).  

La importancia de entender porqué se ha desarrollado en forma distinta en cada país, está dada principalmente porque al tener un organismo rector del fútbol y clubes afiliados a éste, que no fortalecen sus ligas locales, no consiguen tener selecciones suficientemente fuertes, en donde el desarrollo de esa selección esté ligada a la profesionalización de las ligas. La inversión consciente y comprometida en el deporte femenino tiende a equiparar el nivel y competividad de las competencias con los equipos masculinos.
_"La conquista de derechos no es una cuestión de fe en el fútbol femenino, es una aportación constante de argumentos sólidos en esa lucha hacia la profesionalización[^2]"._

[^2]: [Johan Cruyff Institute: La profesionalización del fútbol femenino, ¿sólo una cuestión de tiempo?](https://johancruyffinstitute.com/es/blog-es/administracion-del-futbol/la-profesionalizacion-del-futbol-femenino/)


Unas de las preguntas que intentará resolver este informe será develar por qué existen tantas diferencias de calidad en el fútbol femenino y cómo se vinculan con la igualdad de género en el país y su  desarrollo deportivo. El objetivo de análisis será parte de evidenciar mediante análisis estadísticos las distancias de un desarrollo de fútbol femenino con igualdad y perspectiva de género a diferencia de países que no tienen estos objetivos o proyectos.

*Sección con el contexto:*

Para ello, en una primera parte se dará un contexto de el origen del fútbol femenino en el mundo y en Chile

## Extras
**Estas preguntas no sé cómo incluirlas:**

<div class="panel-body">
<span style="color:blue"><font size="2">

¿qué partes tendrá tu trabajo?
-Contexto-introducción al problema-antecedentes
 Desarrollo-explicación de la evidencia
 manipulación de datos y creación de modelo lineal
 conclusion

¿qué encontrará quien lea tu trabajo en cada una de esas secciones?
- Contexto-introducción al problema-antecedentes: relato lineal sobre los orígenes del FF en el mundo y en Chile,hasta llegar a la actualidad.
- Desarrollo-explicación de la evidencia: motivación y 
  manipulación de datos y creación de modelo lineal: explicación descriptiva, de gráficos y de información suelta
- conclusión. 

¿es necesario incluir una seccion con antecedentes sobre el tema? Para responder esta pregunta, piensa en lo siguiente: ¿hay información que hará más fácil entender los resultados obtenidos? ¿información sobre qué?
- Sí, sobre antecedentes del FF. (y cómo se bifurcan los caminos de los países)</span>

¿cuál es el problema o la necesidad identificada dentro de ese tema?
En Chile no se ha desarrollado el FF conforme a su índice de igualdad de género.
El d° del FF está directamente vinculado con la igualdad de género y oportunidades.

¿qué concecuencias o implicancias tiene ese problema/necesidad?
Se traduce en menos oportunidades para las personas que desean practicar fútbol femenino, en desorbitantes diferencias de 
nivel de competencia con países con mayor igualdad de género.
¿por qué sería bueno entender mejor este tema?

.

¿cuáles son las preguntas que esperas responder con tu análisis?
¿porqué existen tantas diferencias de calidad en el fútbol femenino? ¿cómo se vinculan la igualdad de género en el país y el desarrollo del FF?

¿cuáles son los objetivos de tu análisis?
Evidenciar mediante análisis estadístico las distancias de un desarrollo de fútbol femenino con igualdad y perspectiva de género vs uno que no tiene esos ideales o valores </font> </span>.


**BBDD fútbol**

|  Variable  | Tipo de variable | Descripción                                                  |
|:----------:|------------------|--------------------------------------------------------------|
|    date    | caracter         | fecha del partido en formato YYYY-MM-DD                      |
|  home_team | cararter         | país que hizo como local                                     |
| away_team  | caracter         | país que hizo como visita                                    |
| home_score | entero           | cantidad de goles del equipo local                           |
| away_score | entero           | cantidad de goles del equipo visita                          |
| tournament | caracter         | torneo del partido                                           |
| city       | caracter         | ciudad del encuentro                                         |
| country    | caracter         | país del encuentro                                           |
| neutral    | booleana         | indica TRUE si el partido fue en campo neutral o FALSE si no |


**BBDD Índice de Igualdad de Género**
|     Variable    | Tipo de variable | Descripción                             |
|:---------------:|------------------|-----------------------------------------|
| HDI_Rank_.2018. | entero           | Número en el ranking actual al año 2018 |
|     Country     | cararter         | país                                    |
| X1990           | entero           | índice del país el año 1990             |
| ...             | ...              | ...                                     |
| X2018           | entero           | índice del país el año 2018             |

---

## Antecedentes y publicaciones relativas:
_(Esta sección no será parte del informe, pero será una parte importante de la Bibliografía que inverstigaré y me apoyaré)_

- [BigBangNews: A un año de la profesionalización del fútbol femenino (en Argentina), la lucha de las jugadoras está lejos de terminar](https://www.bigbangnews.com/actualidad/a-un-ano-de-la-profesionalizacion-del-futbol-femenino-la-lucha-de-las-jugadoras-esta-lejos-de-terminar-20203514410)

- [Columna del Colectivo Nuestra Cruzada: Fútbol femenino: la deuda de Chile vs. el inicio de la profesionalización en Argentina](https://www.bigbangnews.com/actualidad/a-un-ano-de-la-profesionalizacion-del-futbol-femenino-la-lucha-de-las-jugadoras-esta-lejos-de-terminar-20203514410)

- [Johan Cruyff Institute](https://johancruyffinstitute.com)

## Siguientes pasos

* Desarollar y juntar las bbdd actuales
  + Buscar más datos sobre índices de equidad de género
* Entrevistar a alguna jugadora actual de FF: opción, Catalina López, Santiago Morning femenino 2020.

# Bibliografía
